臺灣臺中地方法院民事裁定
　　　　　　                        111年度家訴聲字第1號
聲  請  人  張薰文  
代  理  人  陳益軒律師
相  對  人  陳振吉  
上列當事人間請求履行離婚協議事件（本院110年度家補字第241
5號），聲請人聲請許可為訴訟繫屬事實之登記，本院裁定如下
：
    主  文
聲請駁回。
    理  由
一、本件聲請意旨略以：聲請人於民國110年11月1日對相對人提
    起履行離婚協議訴訟，請求相對人依據兩造間離婚協議，移
    轉本件不動產所有權，然因聲請人聽聞相對人有脫產之舉，
    故有向地政機關為訴訟繫屬事實登記之必要，爰依民事訴訟
    法第254條第5 項規定，聲請許可為訴訟繫屬事實之登記等
    語。
二、按訴訟標的基於物權關係，且其權利或標的物之取得、設定
    、喪失或變更，依法應登記者，於事實審言詞辯論終結前，
    原告得聲請受訴法院以裁定許可為訴訟繫屬事實之登記，民
    國106 年6 月14日修正公布、同日施行之民事訴訟法第254
    條第5 項定有明文。本項立法，旨在藉由將訴訟繫屬事實予
    以登記之公示方法，使第三人知悉訟爭情事，俾阻却其因信
    賴登記而善意取得，及避免確定判決效力所及之第三人受不
    測之損害。其訴訟標的宜限於基於物權關係者，以免過度影
    響被告及第三人之權益。惟為避免過度影響被告及第三人權
    益，暨維訴訟繫屬登記制度、保全程序之分野，依此條項發
    給起訴證明者，須原告起訴係基於物權關係，且以得、喪、
    設定、變更依法應登記之權利或標的物，作為訴訟標的，始
    足當之。若原告起訴所主張為訴訟標的之權利，係基於債權
    請求，縱使所請求給付者，為得、喪、設定、變更應經登記
    之「標的物」（例如不動產），因與上開規定之要件不符，
    尚不能裁定許可為訴訟繫屬事實之登記。
三、經查，本件聲請人起訴主張依兩造間離婚協議，請求相對人
    移轉系爭不動產之所有權予聲請人，上開權利之性質核屬「
    債權」，則本件訴訟標的顯非基於「物權」關係請求。至聲
    請人所請求返還者，雖為應經登記之不動產所有權，然此僅
    係聲請人請求之「標的物」，尚非本件「訴訟標的」本身。
    而該債權之取得、設定、喪失或變更不待登記即生效力，非
    屬依法應登記者，自與民事訴訟法第254 條第5 項要件不符
    。是以，聲請人依民事訴訟法第254 條第5 項聲請許可為訴
    訟繫屬事實之登記，核與民事訴訟法第254 條第5 項規定之
    要件不合，應予駁回。
四、據上論結，本件聲請為無理由，爰裁定如主文。
中　　華　　民　　國　　111 　年　　2 　　月　　7 　　日
                  家事法庭    法  官 陳斐琪
以上正本係照原本作成。
如對本裁定抗告須於裁定送達後10日內向本院提出抗告狀，並應
繳納抗告費新台幣壹仟元。
中　　華　　民　　國　　111 　年　　2 　　月　　7 　　日
                              書記官 張捷菡